臺灣新竹地方法院刑事判決　　　　　　　　　　　　　　九十年度訴緝字第二八號
　　公　訴　人　臺灣新竹地方法院檢察署檢察官
　　被　　　告　丙○○
右列被告因搶奪等案件，經檢察官提起公訴（八十九年度偵字第六九二三號），本院
判決如左：
    主  文
丙○○意圖為自己不法之所有，以詐術使人將本人之物交付，處有期徒刑壹年。
被訴搶奪、竊盜部分均無罪。
    事  實
一、丙○○於民國八十二年間因竊盜、恐嚇案件，經本院判處有期徒刑三年十月確定
    ，隨即入監服刑，於八十四年八月三十一日假釋出獄付保護管束；於八十五年間
    又因竊盜案件，經本院判處有期徒刑一年六月確定，前案亦因而撤銷假釋；復於
    八十五年間又分別因恐嚇、搶奪案件，經本院判處有期徒刑十月、三年六月確定
    ，於八十五年間之案件經定應執行刑為有期徒刑五年九月，接續執行至八十九年
六月二十四日假釋出獄付保護管束，保護管束期間至九十二年十月二十七日期滿
    。竟不知悔悟，於假釋保護管束期間，意圖為自己不法之所有，於八十九年十月
    十七日上午七時許，在新竹市○○街與少年街口，向年老之殘障人士甲○○（十
    七年十二月八日生）佯稱欲購買二百五十張公益彩券（每張新台幣【下同】一百
    元），並手持現金以取信於甲○○，使甲○○不疑有他乃將手上二百三十五張公
    益彩券先交付予丙○○收執，待甲○○欲再拿取其餘彩券時，丙○○即趁機逃逸
    。嗣詐得之公益彩券刮中獎金一萬二千元，丙○○乃於同年月二十日持刮中之彩
    券至新竹市三角公園附近，以七百元之代價委託不知情之吳振興持向臺灣銀行新
    竹分行兌換獎金。迨至同年十二月四日下午一時五十五分，其在新竹市火車站出
    口處為甲○○發現後報警而查獲。
二、案經內政部警政署鐵路警察局第二警務段報告臺灣新竹地方法院檢察署檢察官偵
    查起訴。
    理  由
壹、有罪部分：
一、訊據被告丙○○對於右揭時地詐欺被害人甲○○之事實，迭於偵審中均承不諱，
    經核與被害人甲○○於偵查中指述及證人即受被告委託至臺灣銀行領取獎金之吳
    振興於警訊之證述情節大致相符，是被告上開自白內容與事實相符，堪予採信，
    此部分事證已臻明確，被告上開犯行洵堪認定，自應依法予以論罪科刑。
二、核被告所為，係犯刑法第三百三十九條第一項之詐欺罪。爰審酌被告於八十二年
    間因竊盜、恐嚇案件，經本院判處有期徒刑三年十月確定，隨即入監服刑，於八
    十四年八月三十一日假釋出獄付保護管束；於八十五年間又因竊盜案件，經本院
    判處有期徒刑一年六月確定，前案亦因而撤銷假釋；復於八十五年間又分別因恐
    嚇、搶奪案件，經本院判處有期徒刑十月、三年六月確定，於八十五年間之案件
    經定應執行刑為有期徒刑五年九月，接續執行至八十九年六月二十四日假釋出獄
    付保護管束，保護管束期間至九十二年十月二十七日期滿，有臺灣高等法院被告
    全國前案紀錄表一份在卷足佐，足見其素行不良，在假釋保護管束期間犯下本件
    ，顯然不知悔改，且正值壯年，不思以己力賺取所需，竟趁被害人年老肢體殘障
    而予以詐騙，其本性惡劣，殊值譴責，詐騙金額為二萬餘元，及犯後坦承犯行，
    態度尚可等一切情狀，量處如主文所示之刑，以資懲儆。
貳、無罪部分：
一、公訴意旨另以：被告丙○○於八十九年八月九日晚上十時許，見被害人丁○○係
    殘障人士，行動不便，即以其妻欲購買公益彩券為由，將被害人丁○○誘騙至新
    竹市○○路三十七號後方之巷子處，搶奪被害人丁○○所有掛於頸部之金項鍊一
    條及公益彩券一百零四張，得手後逃離現場。又於八十九年十月六日上午十一時
    許，以其鄰居欲購買公益彩券為由，誘騙殘障之被害人乙○○至新竹市○○街八
    之一號前，趁被害人乙○○不備之際，搶奪被害人乙○○所有之公益彩券一百二
    十張，得手後逃離現場。又意圖為自己不法之所有，於同年月十二日十二時許，
    在新竹市○○路五號前，亦趁殘障之被害人戊○○不注意之際，竊取被害人戊○○所有之公益彩券一百二十張，得手後逃離現場。而認被告涉犯刑法第三百二十
    五條第一項之搶奪罪嫌、同法第三百二十條第一項之竊盜罪嫌云云。
二、按犯罪事實應依證據認定之，無證據不得推定其犯罪事實，刑事訴訟法第一百五
    十四條定有明文。而認定不利於被告之事實，須依積極證據，茍積極證據不足為
    不利於被告事實之認定時，即應為有利於被告之認定，更不必有何有利之證據，
    最高法院三十年上字第八一六號著有判例可資參照。次按告訴人之告訴，係以使
    被告受刑事訴追為目的，是其陳述是否與事實相符，仍應調查其他證據以資審認
    ，最高法院五十二年臺上字第一三００號亦著有判例。
三、公訴人認被告涉有前揭竊盜、搶奪罪嫌，無非以右開竊盜、搶奪之犯罪事實，業
    據被害人乙○○、丁○○、戊○○於警訊及偵查中指述歷歷，且經當庭與被告對
    質時，右揭被害人均確認即係在庭之被告丙○○無誤等為其依據。訊據被告則於
    偵審中始終堅詞否認有公訴人所指之竊盜、搶奪犯行。經查：乙○○、丁○○、
    戊○○等人雖未提出告訴，惟其等既為犯罪之被害人，其等與被告是否涉有犯行
    即有利害關係，參照前揭判例意旨，其等之陳述是否與事實相符，仍應調查其他
    證據以資審認，而公訴人所指被告涉有竊盜、搶奪犯嫌，除被害人之陳述，並無
    其他積極證據足資證明，而被告並無自證其無罪之義務，本院又查無其他積極證
    據證明被告有公訴人所指竊盜、搶奪犯行，本於罪疑為輕有利被告之推定，應諭
    知被告被訴搶奪、竊盜部分均無罪。
據上論斷，應依刑事訴訟法第二百九十九條第一項前段、第三百零一條第一項，刑法
第三百三十九條第一項，罰金罰鍰提高標準條例第一條前段，判決如主文。
本案經檢察官吳金棟到庭執行職務。
中      華      民      國    九十一    年一      月      四      日
                              臺灣新竹地方法院刑事第二庭
                                      法    官  黃美盈
如不服本判決，應於判決送達後十日內向本院提出上訴狀（應附繕本），上訴於臺灣
高等法院。
右正本證明與原本無異。
                                      書 記 官  吳尚文
中      華      民      國    九十一    年      一      月      四      日
附錄法條：
中華民國刑法第三百三十九條
 (普通詐欺罪)
意圖為自己或第三人不法之所有，以詐術使人將本人或第三人之物交付者，處五年以
下有期徒刑、拘役或科或併科一千元以下罰金。
以前項方法得財產上不法之利益或使第三人得之者，亦同。
前二項之未遂犯罰之。
